【裁判字號】    89,訴,13
【裁判日期】    890530
【裁判案由】    給付買賣價金
【裁判全文】
臺灣澎湖地方法院民事判決  八十九年度訴字第十三號
    原      告  甲○○○
    訴訟代理人  王程風律師
    被      告  乙○○      住.
右當事人間請求給付買賣價金事件，本院判決如左：
    主    文
原告之訴及假執行之聲請均駁回。
訴訟費用由原告負擔。
    事    實
甲、原告方面：
壹、聲明：
一、被告應給付原告新台幣（下同）一百九十萬元，及自起訴狀繕本送達被告翌日起
    至清償日止，按週年利率佰分之五計算之利息
二、願供擔保，請准宣告假執行。
貳、陳述：
一、被告於民國八十四年五月三日，向原告購買原告與王成螺等合建，坐落澎湖縣湖
    西鄉○○段一四七七號土地，及其上興建之編號第Ａ六棟預售房屋（下稱系爭房
    地，起訴狀及相關當事人間往來函件中，均誤載為僅有房屋部分之買賣）一戶，
    價金為三百八十八萬元。嗣於房屋興建中，被告陸續繳納一百三十八萬元，餘款
    約定被告向金融機關貸款後再行給付。由於之前原告以興建系爭房屋之土地向澎
    湖縣第二信用合作社（下稱二信）抵押貸款，尚欠一百九十萬元未還，故約定被
    告所貸得之款項，應代償原告向二信前開貸款以塗銷抵押權登記，經被告同意。
二、系爭房地於八十六年初建築完成。八十六年三月間，被告向原告告稱已向二信貸
    款出來，且業已代原告清償原告之貸款一百九十萬元，並拿出存摺給原告看，原
    告信以為真，乃發給收據。嗣後原告發覺二信並未塗銷對原告之抵押權登記，經
    訴請塗銷，二信卻堅稱原告未清償貸款，原告始得知被告迄今尚未代原告清償該
    一百九十萬元，為此依據買賣關係，訴請被告如數給付買賣價金，並加計法定遲
    延利息等語。
三、至於依據八十八年訴字第五四號原告與二信間請求塗銷抵押權登記事件卷證資料
    ，何以八十八年三月十一日成螺建設有限公司、王楊珠、王永祝、王永興戶頭內
    共有一百九十萬元之進帳，原告並不了解。原告雖與王成螺合建系爭房屋，並曾
    擔保王成螺之子女王楊珠、王永祝、王永興等三人對二信之欠款，但上開一百九
    十萬進入渠等戶頭，應與被告之還款無關。
參、證據：提出系爭房地買賣契約一件，並聲請本院調閱八十八年訴字第五四號請求
    塗銷抵押權登記事件全卷資料。
乙、被告方面：
壹、聲明：原告之訴駁回。
貳、陳述：
一、對於向原告購買系爭房地，總價款三百八十八萬元，在房屋施工期間已繳清其中
    一百三十八萬元，其餘款項，兩造約定被告向金融機構貸款後再行清償之事實，
    均無爭執。但否認有被告所貸得款項，應代償原告對二信欠款之約定。
二、八十六年春節前夕，被告除前述已繳買賣價金外，又交付原告三十萬元。至同年
    三月間，二信核定貸款被告二百二十萬元，並將之存入被告在二信之帳戶中，被
    告乃應原告之請求，於八十八年三月十一日，開具一百九十萬元之二信取款條一
    張，由被告母親蔡盧寶桑轉交原告，作為買賣價金之支付。至於該一百九十萬元
    原告取去後如何處理，為何會進入訴外人成螺建設有限公司、王楊珠、王永祝、
    王永興戶頭內，已非被告所得過問。另因系爭房屋施工未臻理想，被告保留三十
    萬元買賣尾款未付，經原告於八十六年三月十五日以存證信函催告被告「如今交
    屋完成，但貴我剩下三十萬元尾款未付清。」等語，被告乃又將尾款三十萬元交
    付原告，並由原告於同年四月九日開立收據一紙，表明收受尾款，可見被告並無
    未付買賣價金之情事。
參、證據：提出系爭房地買賣契約一件、貸款委託書一份、建材說明表一件、收據一
    張、存證信函三件、存摺影本一紙為證，並聲請訊問證人蔡盧寶桑。
    理    由
一、原告起訴主張：被告於八十四年五月間，向原告購買系爭房地，總價為三百八十
    八萬元，兩造約定被告向金融機構取得貸款後，應代償原告對二信之欠款一百九
    十萬元，但被告向二信貸得二百二十萬元後，竟未代償原告之上開欠款，且迄未
    清償，為此依據買賣關係，訴請被告給付一百九十萬元及法定遲延利息等語。被
    告則以：其並未與原告約定貸款後，應代償原告對二信之欠款，且其曾開具一百
    九十萬元之取款條一紙，經其母蔡盧寶桑轉交原告取款，作為買賣價金之支付，
    嗣後原告亦開立收據表明收受買賣尾款，顯見被告未積欠買賣價金等語，資為抗
    辯。
二、原告主張被告於八十四年五月間向原告購買系爭房地，總價為三百八十八萬元，
    除其中一百九十萬元買賣價金是否清償尚有爭執外，餘款皆以清償完畢之事實，
    為被告所是認，並有兩造分別提出之系爭房地買賣契約各一件，被告提出之收據
    一紙、存證信函三件為證，自堪信為真實。
三、原告主張被告尚有一百九十萬元之買賣價金，應以代償原告對二信欠款之方式清
    償，且迄未支付之事實，為被告所否認，並抗辯：被告於八十八年三月十一日，
    業已開具二信一百九十萬元提款條一紙，交其母蔡盧寶桑轉交原告提領現金等語
    。經查：
（一）按當事人主張有利於己之事實者，應負舉證之責，惟法律上推定之事實，無反
      證者，毋庸舉證，民事訴訟法第二百七十七條、第二百八十一條定有明文。又
      民法第三百二十五條第一項規定定期給付之債，如債權人給予受領一期給付之
      證明書，未為他期之保留者，推定其以前各期之給付已為清償，其立法理由略
      謂：「定期之給付，事實上多按照時期先後而為清償，故如債權人給與一期給
      付之證書，推定其以前各期之給付已為清償。」因此，基於同一法律上理由，
      在債之關係有分期或先後清償之情形，如債權人已給與後期給付之證明書，應
      推定前期給付業已清償，而有類推適用前開民法規定之必要。
（二）本件兩造對被告於八十八年三月間，是否交付原告買賣價金一百九十萬元等情
      ，固有爭執，惟對於兩造所定買賣契約之買賣價金為分期給付，被告於一百九
      十萬元屆清償期後，經原告催告尾款三十萬元，即於同年四月間如數給付一節
      ，則無異詞，且有被告提出之系爭房地買賣契約一件、存證信函三份、收據一
      紙為證。準此，依照前述說明，被告既已清償在後之尾款三十萬元，則對於之
      前買賣價金一百九十萬元，應推定亦已清償。而原告主張被告應代償原告對二
      信欠款一百九十萬元，迄未為之，亦未交付該筆款項之事實，並未舉證或提出
      反證以實其說，依據上述舉證責任分配之法則，難認原告之主張為可採。
（三）況且，被告於八十八年三月十一日，確曾開立一百九十萬元取款條一紙在二信
      提領現款，所提款項均匯入成螺建設有限公司、王楊珠、王永祝、王永興戶頭
      內，而原告與成螺建設有限公司負責人王成螺間有合建系爭房地之情事，原告
      並擔任王楊珠、王永祝、王永興三人貸款之連帶保證人等情，業據原告自承在
      卷，且有本院八十八年訴字第五四號清求塗銷抵押權登記事件卷附抵押權設定
      契約書、取款條、他項權利證明書、土地登記謄本、收入傳票、借據等可憑，
      復經二信及其職員廖啟昌在該案審理過程中陳述無訛，此均經本院調閱該件全
      卷資料核對屬實。參諸證人蔡盧寶桑亦證稱原告開具一百九十萬元取款條後，
      係透過伊交予原告等語，益證被告業已交付原告一百九十萬元買賣價金，但因
      原告與成螺建設有限公司、王楊珠、王永祝、王永興等人另有債權債務關係，
      乃未將一百九十萬元匯入自己戶頭，而另行處理等情。
（四）綜上所述，原告對於被告未清償一百九十萬元之事實，應負舉證責任卻未能舉
      證以實其說，所述已難採信。況且，綜合本件事證及全辯論意旨，亦堪認定被
      告所辯已將一百九十萬元清償原告等語，應值採信。是原告仍依據買賣關係，
      訴請被告給付該筆款項，委無理由，應予駁回。
四、原告受敗訴判決，其假執行之聲請即失所依據，應併予駁回。
五、結論：本件原告之訴為無理由，依民事訴訟法第七十八條，判決如主文。
中      華      民      國    八十九    年      五      月     三十     日
~B臺 灣 澎 湖 地 方 法 院 民 事 庭
~B      法      官  陳    介    安
右正本係照原本作成。
如對本判決上訴，須於判決送達後廿日內，向本院提出上訴狀(須附繕本)。
中      華      民      國    八十九    年      六      月      一      日
~B      法院書記官  林    德    盛


司法院資訊處製作；財團法人民間司法改革基金會備份。
